【裁判字號】    94,訴,1106
【裁判日期】    950802
【裁判案由】    毒品危害防制條例
【裁判全文】
臺灣高雄地方法院刑事判決              94年度訴字第1106號
公  訴  人  臺灣高雄地方法院檢察署檢察官
被      告  戊○○
選任辯護人  邱芬凌律師
上列被告因違反毒品危害防制條例案件，經檢察官提起公訴（93
年度偵字第16938、21423號）及移送併辦（94年度偵字第23248
、26024號），本院判決如下：
    主  文
戊○○連續販賣第一級毒品，處無期徒刑，褫奪公權終身，扣案
之海洛因伍包（合計淨重肆拾伍點壹捌公克，空包裝重肆點壹
公克）、扣案之電子磅秤（殘留海洛因）壹台、分裝盒（殘留海
洛因）壹只、過濾網（殘留海洛因）貳支上所殘留之海洛因沒收
銷燬之，扣案之上開電子磅秤壹台、分裝盒壹只、過濾網貳支、
扣案之測試海洛因純度機器壹台、行動電話貳支（各含0000
000000號SIM 卡壹枚）、空夾鏈袋壹包沒收之，未扣案之
新臺幣肆萬壹仟元沒收，如全部或一部不能沒收時，以其財產抵
償之。又連續販賣第二級毒品，處有期徒刑捌年，扣案之甲基安
非他命拾伍包（合計驗後毛重壹佰柒拾玖點玖公克）、扣案之上
開電子磅秤（殘留甲基安非他命）壹台、分裝盒（殘留甲基安非
他命）壹只、過濾網（殘留甲基安非他命）貳支、扣案之電子磅
秤（殘留甲基安非他命）壹台、甲基安非他命結晶器皿（殘留甲
基安非他命）陸只、測試海洛因純度機器（殘留甲基安非他命）
壹台上所殘留之甲基安非他命沒收銷燬之，扣案之上開電子磅秤
貳台、分裝盒壹只、過濾網貳支、甲基安非他命結晶器皿陸只、
行動電話貳支（各含0000000000號SIM 卡壹枚）、空
夾鏈袋壹包沒收之，未扣案之新臺幣拾陸萬貳仟元沒收，如全部
或一部不能沒收時，以其財產抵償之。應執行無期徒刑，褫奪公
權終身。扣案之海洛因伍包（合計淨重肆拾伍點壹捌公克，空包
裝重肆點壹公克）、甲基安非他命拾伍包（合計驗後毛重壹佰
柒拾玖點玖公克）、扣案之電子磅秤（殘留海洛因、甲基安非他
命）壹台、分裝盒（殘留海洛因、甲基安非他命）壹只、過濾網
（殘留海洛因、甲基安非他命）貳支上所殘留之海洛因、甲基安
非他命、電子磅秤（殘留甲基安非他命）壹台、甲基安非他命結
晶器皿（殘留甲基安非他命）陸只、測試海洛因純度機器（殘留
甲基安非他命）壹台上所殘留之甲基安非他命沒收銷燬之，扣案
之上開電子磅秤貳台、分裝盒壹只、過濾網貳支、測試海洛因純
度機器壹台、甲基安非他命結晶器皿陸只、行動電話貳支（各含
0000000000號SIM 卡壹枚）、空夾鏈袋壹包沒收之，
未扣案之新臺幣貳拾萬仟元沒收，如全部或一部不能沒收時，
以其財產抵償之。
    事  實
一、戊○○明知海洛因係毒品危害防制條例第2 條第2 項第1 款
    所列之第一級毒品，不得販賣、持有，竟基於意圖營利販賣
    第一級毒品海洛因之概括犯意，自民國93年1 月間某日起至
    94年9 月13日某時止，以其所有門號0000000000號行動電話
    作為販賣海洛因之聯絡工具，連續為下列犯行：
  (一)於93年1 月間某日及同年2 月間某日，在其位於高雄市○○
    區○○路13巷17號住處，販賣海洛因予已成年之A2（真實姓
    名年籍詳卷內所附年籍對照表）各1 次，每次重約半錢（即
    1.875 公克），價格為新臺幣（下同）1 萬元，所得共計2
    萬元。
  (二)於94年8 月初某日，在不詳地點販賣重量不詳、售價1 千元
    之海洛因予已成年之丙○○1 次。
  (三)於94年9 月13日某時，在高雄市○○路上「舒活汽車旅館」
    內，販賣重約1 錢（即3.75公克）之海洛因予已成年之甲○○，售價為2 萬元。
二、戊○○又明知甲基安非他命（起訴書誤載為安非他命，以下
    同）係業經公告列為毒品危害防制條例第2 條第2 項第2 款
    之第二級毒品，不得販賣、持有，竟基於意圖營利販賣第二
    級毒品甲基安非他命之概括犯意，自93年4 月間某日起至94
    年10、11月間某日止，以其所有門號0000000000號行動電話
    作為販賣甲基安非他命之聯絡工具，連續為下列犯行：
  (一)自93年4 月間某日起至同年7 月26日13時許止，在其位於高
    雄市○○區○○路13巷17號住處、高雄市○○路某處等地，
    以甲基安非他命重量1 錢售價6 千元之價格，販賣重量不詳
    之甲基安非他命予已成年之A1（真實姓名年籍詳卷內所附年
    籍對照表）多次，所得共計5 萬元。
  (二)於94年8 月14日22時許，在高雄市○○路與民族路口附近「
    瑞豐飯店」內，以重量1 兩（即37.5公克）售價2 萬4 千元
    之價格，販賣甲基安非他命1 兩予已成年之己○○，又於94
    年10、11月間某日，在高雄縣大寮鄉○○號○○道路旁某汽車
    旅館門口，以相同價格販賣甲基安非他命半兩予己○○，所
    得共計3 萬6 千元。
  (三)自94年8 月間某日起至同年9 月底某日止，在高雄縣鳳山市
    「五虎廟」，販賣甲基安非他命予丙○○10次，每次重量約
    1 錢，前9 次售價4500元，最後1 次售價5500元，所得共計
    4 萬6 千元。
  (四)於94年10月初某日，在高雄市○○路「瑞谷飯店」前，以重
    量1 兩售價3 萬元之價格，販賣甲基安非他命1 兩予已成年
    之乙○○。
三、嗣於93年8 月19日14時20分許，經警持本院核發之搜索票至
    戊○○上開住處搜索查獲，並扣得其所有海洛因3 包（合計
    淨重7.51公克，空包裝重2.11公克）、甲基安非他命3 包（
    合計驗前毛重10.3公克，驗後毛重10.2公克，其中1 包係警
    方將甲基安非他命結晶器皿內盛裝之甲基安非他命裝入包裝
    袋內所得）、電子磅秤（殘留海洛因、甲基安非他命）1 台
    、分裝盒（殘留海洛因、甲基安非他命）1 只、過濾網（殘
    留海洛因、甲基安非他命）2 支、甲基安非他命結晶器皿（
    殘留甲基安非他命）6 只、行動電話（含0000000000號SIM
    卡1 枚）1 支；復於94年10月5 日14時30分許，經警持本院
    核發之搜索票，在高雄縣鳳山市○○○路上「特力屋」大賣
    場前查獲，自戊○○使用之車號8311-JQ 號自小客車上扣得
    其所有海洛因2 包（合計淨重37.67 公克，包裝重2.02公克
    ）、甲基安非他命9 包、電子磅秤（殘留甲基安非他命）1
    台、測試海洛因純度機器（殘留甲基安非他命）1 台、空夾
    鏈袋1 包、行動電話（含0000000000號SIM 卡1 枚）1 支，
    並在其位於高雄縣鳳山市○○○路581 巷18之1 號5 樓住處
    扣得甲基安非他命3 包（與在上開自小客車內扣得之甲基安
    非他命9 包，共12包合計驗前毛重169.8 公克，驗後毛重
    169.7 公克）。
四、案經臺灣高雄地方法院檢察署（下稱高雄地檢署）自動檢舉
    及高雄市政府警察局苓雅分局、內政部警政署高雄港務警察
    局移請該署檢察官偵查起訴及移送併辦。
    理  由
一、訊據被告戊○○矢口否認有何販賣第一級毒品海洛因、第二
    級毒品甲基安非他命之犯行，辯稱：伊從未販賣過海洛因、
    甲基安非他命，查獲的毒品是供自己施用之用，可能是因為
    伊與港警局警員有摩擦，警員找乙○○等人去做筆錄，要栽
    贓伊的云云。經查：
  (一)程序方面：
  1.證人A2、丙○○、乙○○、己○○曾分別於94年3 月17日、
    同年10月15日、24日、同年11月10日檢察官偵查中到庭具結
    作證，渠等向檢察官所為之言詞陳述，並無證據證明有何顯
    不可信之情況，且與本案待證事實相關，依刑事訴訟法第
    159 條之1 第2 項規定，得為證據。
  2.證人A1、丙○○、甲○○、己○○曾分別於93年7 月29日、
    94年10月15日、同年10月17日、同日接受警方詢問，證人A1
    陳述自3 個月前起開始向被告購買安非他命，交易金額共計
    約5 萬元等語、證人甲○○陳述曾以2 萬元價格向被告買過
    1 錢（3.75公克）海洛因等語、證人丙○○陳述曾向被告購
    買安非他命，最後1 次是（94年）9 月底在「老虎廟」，以
    5500元購買1 錢安非他命等語，及證人己○○陳述曾於94年
    8 月14日21時37分後30分鐘內，在高雄市○○路與民族路口
    附近，以2 萬4 千元向被告購得1 兩（37.5公克）安非他命
    等語，均與渠等在本院審理中到庭所為之陳述並不相符，本
    院審酌證人A1曾於本院審理時證稱其與被告並無怨隙，在為
    警查獲後確實是要供出上游毒品來源等語（見本院94年12月
    7 日審判筆錄），證人丙○○於偵訊、本院審理時證稱其於
    94年10月15日接受警詢時未遭刑求、威脅、欺騙，警詢筆錄
    均依照其意思記載，且經其看過並簽名等語（見高雄地檢署
    94年度偵字第23248 號偵查卷宗〈下稱偵六卷〉第39頁正反
    面、本院95年6 月28日審判筆錄），證人甲○○於警、偵訊
    及本院審理時陳稱其與被告並無仇恨、嫌隙，警詢所言係出
    於自由意志，未遭警察施以強暴、脅迫或其他非法行為，警
    詢筆錄有按照其陳述記載，亦經其閱讀後始簽名等情（見警
    三卷第16頁、偵六卷第55頁、本院95年5 月17日審判筆錄）
    ，證人己○○亦證稱其與被告並無仇怨等語（見本院95年5
    月17日審判筆錄），且證人丙○○、甲○○、己○○部分，
    係警方對被告實施通訊監察後，發現被告有販賣毒品予丙○○等3 人之嫌疑，而於94年10月15日持高雄地檢署傳票傳喚
    丙○○、同年月17日借提甲○○（當時甲○○因另案羈押於
    臺灣高雄看守所）、通知己○○到案說明，此有通訊監察書
    （門號0000000000號行動電話）3 份、傳票1 紙（被傳人丙○○）、被告與丙○○、甲○○、己○○通訊監察錄音帶各
    1 捲及譯文各1 份附卷可證，證人丙○○、甲○○、己○○
    接受警詢時，其陳述之真實性尚未經其他利害關係人請託、
    威脅、利誘或以其他方式進行干預，亦尚無時間、機會預先
    編造一套合理之說詞掩蓋事實，其陳述應較審判中所言更接
    近真實，且證人A1、甲○○、己○○在本院審理中到庭所為
    之陳述，係在被告面前作成，另證人丙○○於本院審理時，
    係以視訊設備接受交互詰問（其在臺灣武陵監獄服刑，該監
    獄與本院間設有視訊設備，可相互傳送聲音、影像），與在
    庭之被告間，可相互聽到聲音、看到影像，相當於在被告面
    前接受詰問，較易有不敢將被告所涉犯行完整供出之心理壓
    力，顯見渠等先前於警詢中所為之陳述，具有較可信之特別
    情況，且為證明被告犯罪事實所必要，依刑事訴訟法第159
    條之2 之規定，自得作為證據。
  3.證人乙○○經本院合法傳喚及拘提，均未到庭作證，有送達
    證書2 份及高雄縣政府警察局鳳山分局95年6 月6 日高縣鳳
    警刑字第0950010607號函（函覆內容為乙○○行方不明，無
    法拘提到案）1 份在卷可稽，而證人乙○○於警詢時陳稱與
    被告為朋友關係，交情普通沒有怨仇，又於偵訊時自承警詢
    筆錄實在等語（見警三卷第26、27頁、偵六卷第66頁），其
    上開警詢時所為陳述具有可信之特別情況，亦為證明本件犯
    罪事實存否所必要者，故證人乙○○於警詢時之言詞陳述依
    刑事訴訟法第159 條之3 第3 款之規定，得為證據。
  4.按法院或檢察官得囑託醫院、學校或其他相當之機關、團體
    為鑑定，鑑定之經過及其結果，應命鑑定人以言詞或書面報
    告。刑事訴訟法第208 條第1 項、第206 條第1 項分別定有
    明文。高雄地檢署檢察官、本院曾分別囑託高雄醫學大學附
    設中和紀念醫院（下稱高醫醫院）對扣案之甲基安非他命、
    甲基安非他命結晶器皿及電子磅秤、分裝盒、過濾網、測試
    海洛因純度機器進行鑑定，鑑定該等物品有無海洛因或甲基
    安非他命之殘留，是該醫院函覆之檢驗報告8 份，均屬鑑定
    報告，有證據能力。
  5.卷附丙○○、乙○○高雄市立凱旋醫院（下稱凱旋醫院）濫
    用藥物尿液檢驗報告各1 份，均屬被告以外之人於審判外之
    書面陳述，而公訴人、被告及辯護人就上開書面陳述，均於
    審判程序同意作為證據（見本院95年7 月19日審判筆錄），
    本院審酌該書面陳述作成之情形尚屬正常，並無何不當之情
    形，且與待證事實有關聯性，認適當作為證據，故上開書面
    陳述依刑事訴訟法第159 條之5 第1 項規定，均具有證據能
    力。
  6.卷附法務部調查局94年2 月1 日調科壹字第220018987 號、
    同年12月30日調科壹字第220021838 號鑑定通知書、己○○
    凱旋醫院濫用藥物尿液檢驗報告各1 份，均屬被告以外之人
    於審判外之書面陳述，而公訴人、被告及辯護人就上開書面
    陳述，於本院調查證據時知有刑事訴訟法第159 條第1 項不
    得為證據之情形，均未於言詞辯論終結前聲明異議，視為同
    意作為證據，本院審酌該等書面陳述作成之情形均屬正常，
    並無何不當之情形，且與待證事實有關聯性，認適當作為證
    據，故上開書面陳述依刑事訴訟法第159 條之5 之規定，均
    具有證據能力。
  (二)實體方面：
  1.被告已自承曾於上開時、地2 度為警查獲，並分別扣得如犯
    罪事實欄所示之物品，其中門號0000000000號行動電話（含
    SIM 卡）為其所有、使用，查獲之電子磅秤（殘留海洛因、
    甲基安非他命，於93年8 月19日查扣）1 台、分裝盒、過濾
    網、測試海洛因純度機器、空夾鏈袋、93年8 月19日扣得之
    海洛因均為其所有，空夾鏈袋是出門裝毒品用，磅秤、分裝
    盒、過濾網是秤重、分裝、過濾毒品用等事實（見警三卷第
    3 頁、本院94年6 月3 日、95年2 月15日準備程序筆錄）；
    而證人A2曾於偵訊時證稱：伊認識戊○○，並曾在93年1 、
    2 月間，到戊○○住處民業路13巷17號購買海洛因2 、3 次
    ，每次約買半錢1 萬元等語（見高雄地檢署93年度偵字第
    16938 號偵查卷宗第95頁）；證人丙○○於偵訊時證稱：伊
    曾於94年8 月初，以0000000000號行動電話撥打戊○○電話
    0000000000號，向戊○○購買海洛因，購買價格為1 千元，
    可摻入2 支香菸中施用，戊○○於94年10月5 日在鳳山市「
    特力屋」前為警查獲時伊也在場，伊聽到戊○○承認查獲之
    毒品及電子磅秤都是他的等語（見偵六卷第39、40頁）；證
    人甲○○亦於警詢時證述：伊曾於94年9 月13日在高雄市○○路上「舒活汽車旅館」內，當面向戊○○以2 萬元購得重
    量1 錢（3.75公克）之海洛因，伊與戊○○聯絡方式都是撥
    打戊○○電話0000000000號等語（見警三卷第14頁至第16頁
    ）。此外，並有海洛因5 包（合計淨重45.18 公克，空包裝
    重4.13公克）、電子磅秤（殘留海洛因、甲基安非他命）1
    台、分裝盒（殘留海洛因、甲基安非他命）1 只、過濾網（
    殘留海洛因、甲基安非他命）2 支、測試海洛因純度機器（
    殘留甲基安非他命）1 台、行動電話2 支（各含0000000000
    號SIM 卡1 枚）、空夾鏈袋1 包等物扣案可稽，而上開海洛
    因5 包送驗結果，確含有海洛因成分，電子磅秤、分裝盒、
    過濾網等物送驗結果，均含有海洛因、甲基安非他命之殘留
    ，另測試海洛因純度機器上有甲基安非他命之殘留，有法務
    部調查局94年2 月1 日調科壹字第220018987 號、同年12月
    30日調科壹字第220021838 號鑑定通知書、高醫醫院94年5
    月3 日編號0000-000、768 、769 號、同年12月19日編號00
    00-000號檢驗報告各1 份在卷可憑。至證人A2雖於本院審理
    時改稱：只有在93年3 、4 月份時，和戊○○一起出錢買海
    洛因1 、2 次，由戊○○去買，伊再去跟他拿，沒有向戊○○購買海洛因云云，惟被告已自承：並未和A2一起去買海洛
    因等語（見本院94年12月7 日審判筆錄），若被告確係與證
    人A2一起出錢買海洛因，而非販賣海洛因予A2，被告豈會否
    認此項有利於己之事實？堪認證人A2改稱是一起出錢買海洛
    因云云，與事實不符，不足採信。又證人A2既證稱曾向被告
    購買2 、3 次海洛因，顯見其僅能確定至少購買過2 次，無
    法確定是否購買過第3 次海洛因，則就被告販賣海洛因予證
    人A2之次數乙節，即應為對其較有利之認定，即認其僅販買
    2 次海洛因予證人A2。綜上，足認被告確曾於如犯罪事實欄
    所示時、地販賣海洛因予證人A2、丙○○、甲○○。被告辯
    稱並未販賣海洛因及證人A2、丙○○、甲○○於審判時同此
    之證述，均屬事後卸責或迴護被告之詞，不足採信。
  2.被告已自承如犯罪事實欄所示扣案之甲基安非他命、甲基安
    非他命結晶器皿均為其所有，該器皿是用來裝溶解過濾的安
    非他命等語（見本院94年6 月3 日準備程序筆錄）；而證人
    A1於警詢時證稱：伊從（93年7 月29日查獲時）3 個月前染
    上毒癮後，迄今共向被告購得約5 萬元之安非他命等語（見
    警一卷第5 頁），復於本院審理時證述：伊染上毒癮後曾向
    在庭之被告買過安非他命，是先打被告的行動電話約定地點
    ，再去約定的地方拿，約定的地方每次都不一樣，曾經去過
    住宅、九如路等地，交易價格為每錢6 千元等語（本院94年
    12月7 日審判筆錄）；證人己○○於警詢時證稱：曾於94年
    8 月14日21時37分後30分鐘內，在高雄市○○路與民族路口
    附近，以2 萬4 千元向被告購得1 兩（37.5公克）安非他命
    等語（見警三卷第22頁），於偵訊時證稱：曾向戊○○購得
    安非他命2 次，分別買1 兩、半兩，價格為1 兩2 萬4 千元
    ，1 次在七賢路與民族路「瑞豐飯店」門口，1 次在大寮88
    號快速道路某汽車旅館等語（見偵六卷第78頁），復於本院
    審理時證稱：確實有在民族路、七賢路口及大寮鄉○○○○道
    路某汽車旅館與賣毒品之人見面，2 次時間約相隔1 、2 個
    月等語（見本院95年5 月17日審判筆錄）；證人丙○○於94
    年10月15日警詢時證述：伊撥打戊○○的電話，向戊○○購
    買毒品安非他命，交易地點大概都在住處附近（鳳山市）的
    「五虎廟」，最後1 次交易時間是（94年）9 月底，以5500
    元買1 錢的安非他命等語（見警三卷第9 、10頁），於偵訊
    時證稱：伊自94年8 月起，撥打戊○○電話0000000000號，
    向戊○○購買安非他命約10次，數量1 錢，價格是4500元至
    5500元間等語（見偵六卷第39、40頁）；證人乙○○則於警
    詢、偵訊時證稱：曾以0000000000號行動電話與戊○○0000
    000000號行動電話聯絡，於94年10月初，在高雄市○○路「
    瑞谷飯店」前，以3 萬元向戊○○購買重量1 兩（37.8公克
    ）之安非他命，以供己施用等語（見警三卷第26、27頁、偵
    六卷第66頁）。此外，並有甲基安非他命15包（合計驗前毛
    重180.1 公克，驗後毛重179.9 公克）、電子磅秤共2 台、
    分裝盒1 只、過濾網2 支、甲基安非他命結晶器皿6 只、行
    動電話2 支（各含0000000000號SIM 卡1 枚）、空夾鏈袋1
    包等物扣案可稽，而上開甲基安非他命15包送驗結果，確均
    含有甲基安非他命成分，電子磅秤、分裝盒、過濾網、結晶
    器皿等物送驗結果，分裝盒、過濾網、93年8 月19日查扣之
    電子磅秤1 台均含有海洛因、甲基安非他命之殘留，另甲基
    安非他命結晶器皿、94年10月5 日查扣之電子磅秤1 台則含
    有甲基安非他命之殘留，有高醫醫院94年1 月11日編號0000
    -000、137 號、同年5 月3 日編號0000-000、768 、769 號
    、同年11月1 日編號0000-0000 號、同年12月19日編號0000
    -000號檢驗報告各1 份在卷可憑。又證人己○○於94年9 月
    5 日、同年10月23日採尿送驗結果，及證人丙○○、乙○○
    分別於94年10月5 日、同年月24日採尿送驗結果，均呈甲基
    安非他命陽性反應，渠等顯有施用甲基安非他命之事實，亦
    有凱旋醫院濫用藥物尿液檢驗報告3 份在卷可佐，並經本院
    調取本院94年度訴字第4056號刑事卷宗（被告己○○）查核
    屬實。至證人A1雖於警詢時證稱從93年4 月間（即93年7 月
    29日查獲前3 個月）開始至查獲時止，共向被告購買安非他
    命約5 萬元（次數不詳）等語，於本院審理時則改稱是在被
    查獲前1 、2 個月（即93年5 、6 月間）開始向被告購買安
    非他命，買過3 、4 次，每次交易金額大約3 、4 千元到6
    千元云云，就購買時間、金額所述不一，惟衡諸常情，一般
    人之記憶常隨著時間經過漸趨模糊、淡忘，而證人A1係於93
    年7 月29日、94年12月7 日分別接受警詢、於本院審理中作
    證，其接受警詢與向被告購買毒品之時間相距非遠，於本院
    審理中到庭作證時，距離向被告購買毒品之時間已超過1 年
    ，相較之下，被告A1於接受警詢時，對購買甲基安非他命之
    時間、金額等細節記憶應較清晰，所為證詞亦較可信。另證
    人己○○於94年10月17日接受警詢時僅證稱曾於94年8 月14
    日向被告購買過1 兩甲基安非他命1 次，於同年11月10日檢
    察官偵訊時則證稱除上開交易外，另曾向被告買過半兩甲基
    安非他命1 次，前已敘明，堪認證人己○○向被告購買半兩
    甲基安非他命之時間，係於94年10月17日至同年11月10日間
    某日。又如前所述，證人丙○○僅證稱曾向被告購買甲基安
    非他命約10次，數量1 錢，價格是4500元至5500元間，最後
    1 次是5500元等語，未說明前9 次購買甲基安非他命之實際
    金額分別為何，關於其前9 次向被告購買甲基安非他命之實
    際金額乙節，自應為對被告較有利之認定，即認該9 次購買
    金額均為4500元。從而，被告確曾於如犯罪事實欄所示時、
    地多次販賣甲基安非他命予證人A1、己○○、丙○○、乙○○無訛。被告所辯並未販賣甲基安非他命，及證人己○○、
    丙○○於本院審理時所為相同之證述，均屬卸責或附和被告
    之詞，實無足採。
  3.證人己○○固於本院審理時證稱：伊於檢察官偵訊時因在停
    藥狀態，所以意識不清楚，所言不實在云云。惟經本院當庭
    勘驗證人己○○於94年11月10日接受檢察官偵訊之錄音帶，
    檢察官與己○○係以一問一答之方式進行偵訊，證人己○○
    對檢察官之問題均能做出清楚、明確之回答，且曾針對自己
    有其他案件遭判刑確定及所涉犯之毒品案件，可否進行認罪
    協商、合併執行等問題與檢察官討論、對話及請求從輕量刑
    ，有勘驗筆錄在卷可憑（見本院95年7 月19日審判筆錄），
    由上開偵訊情形觀之，證人己○○於偵訊時意識正常、清楚
    ，並無意識不清之情形，故其證稱當時意識不清云云，顯與
    事實不符，不足採信。又被告之辯護人雖辯稱：己○○曾於
    警詢時證稱向被告買毒品時沒有付錢，是事後才付錢，但被
    告與己○○並不認識，若被告有賣毒品給己○○，必定是一
    手交錢一手交貨，不可能如己○○所述讓她事後再付錢，可
    見己○○於警詢所述不實云云，然證人己○○係向友人取得
    被告之電話，才會聯絡上被告，並曾在被告詢問自己身分時
    自稱是「泰國仔旁邊的那位妹仔」，此據證人己○○於本院
    審理時證述明確（見本院95年5 月17日審判筆錄），顯見證
    人己○○與被告間雖非熟識，卻有共同之友人，則被告可能
    是看在該名友人面子上，或經該名友人擔保後，始同意讓證
    人己○○先拿走所購買之甲基安非他命，事後再付款，故被
    告並非不可能讓證人己○○未付款即取走所購買之甲基安非
    他命，辯護人上開辯解並不足採。
  4.辯護人復辯稱證人A1曾證述賣其毒品之人與妻子及2 個小孩
    同住、身高171 公分、開1 輛白色汽車等語，均與被告實際
    情形不符，況證人A1未曾於警、偵訊時證稱有看過被告賣毒
    品給1 個姓陳的人，卻於審判中證稱有看過，可見A1所言不
    實，存心陷害被告云云。查證人A1曾於警詢時證稱：伊向被
    告購買安非他命，有1 次是去被告位於高雄市○○區○○路
    13巷17號住處購買，被告和他太太、2 名小孩住在該處，被
    告身高約171 公分，使用之自小客車為白色等語（見警一卷
    第5 頁正反面），與證人即被告之妻丁○○於本院審理時到
    庭證稱：伊有3 個小孩，被告身高184 公分，所使用之車輛
    為墨綠色等語（見本院94年12月7 日審判筆錄）雖有不同，
    惟證人A1已於本院審理時到庭證稱：伊去過1 間住宅向被告
    買毒品，去的時候有見過2 個小孩和1 個女人，不確定那是
    不是被告的妻子小孩等語（見同上審判筆錄），則證人A1既
    僅去過被告上開住處1 次，在該次僅看到2 個小孩，未看到
    3 個小孩（第3 個小孩可能剛好不在家、在家中其他地方或
    有其他原因而未被A1看到），其誤以為被告僅有2 個小孩亦
    屬合理。又以目測方式判斷他人之身高，其判斷之準確性因
    人而異，目測後所認為之身高，與經儀器、量尺測量出之身
    高，極容易有所誤差，而171 或184 公分之身高，均已非矮
    個子，13公分之距離亦非甚大，自不能因證人A1無法精確目
    測出被告之身高，即認其所描述之人並非被告。另證人丁○○已於本院審理時證稱：伊有1 輛白色TOYOTA汽車，是伊做
    生意用的交通工具等語（見同上審判筆錄），則被告家中既
    然有白色汽車，不論是否還有其他汽車，或該輛白色汽車平
    時多由何人使用，被告均有可能使用該白色汽車。至證人丁○○雖同時證稱：被告自己有1 輛墨綠色的車，所以沒有在
    用那輛白色汽車云云（見同上審判筆錄），惟證人丁○○與
    被告係夫妻關係，2 人間有深厚情誼及利害關係，衡情證人
    丁○○有袒護被告、使其脫免刑責之動機及可能，實難僅憑
    證人丁○○之證言，即認被告從未使用過上開白色汽車，證
    人A1所述被告使用白色自小客車與事實不符。再查，依卷內
    所附證人A1警詢筆錄所示（證人A1未曾接受檢察官偵訊），
    證人A1雖未於警詢時證稱有看過被告賣毒品給1 個姓陳的人
    等語，然此並不表示證人A1確實沒有看過被告賣毒品給姓陳
    之人（可能證人A1確有看過，只是沒有在警詢時說出，事後
    A1自己也忘記是否曾經說出過），故證人A1於本院審理時雖
    未否認曾證稱有看過被告賣毒品給姓陳之人，仍難據以認定
    證人A1故意編造謊言陷害被告，其所證曾向被告購買甲基安
    非他命等語均不實在。
  5.被告曾於上開時、地連續販賣海洛因、甲基安非他命予證人
    A2、丙○○、甲○○、A1、己○○、乙○○等人，前已述及
    ，以目前毒品危害防制條例對於販賣第一、二級毒品罪所科
    處之重刑而言，若非有利可圖，被告豈會甘冒重刑之處罰，
    而從事販毒之行為，甚至於93年8 月19日第1 次遭查獲後，
    仍持續販毒，足見其有營利之意圖，至為明顯。綜上所述，
    本件事證已臻明確，被告犯行已堪認定，應予依法論科。至
    辯護人雖聲請傳訊本案承辦人員及通訊監察現譯人員，說明
    若現場監聽時認為被告有販毒行為，為何不立即派員逮捕，
    由此可知被告並未販毒，通訊監察譯文內容均為現譯人員主
    觀推測云云，惟因派員逮捕牽涉到警方人力調配、破案時機
    是否成熟、是否打算暫不逮捕，繼續觀察以求查獲更多販毒
    、吸毒者等複雜因素，即使警方於實施通訊監察時，發現被
    告正在販毒，亦不必然會立即派員前往逮捕，故本院認警方
    為何未於被告販毒時予以現場逮捕，與本案被告是否販毒之
    待證事實無關，並無傳訊上開證人之必要，附此敘明。
二、查被告行為後，如附表所示之法律均經修正，並均自95年7
    月1 日起開始施行，又本次刑法修正之比較新舊法，應就罪
    刑有關之共犯、未遂犯、想像競合犯、牽連犯、連續犯、結
    合犯，以及累犯加重、自首減輕暨其他法定加減原因（如身
    分加減）與加減例等一切情形，綜其全部罪刑之結果而為比
    較，最高法院95年5 月23日第8 次刑事庭會議決議可資參照
    。則比較如附表所示新舊法後，均以舊法對被告較有利，綜
    合言之，新法（本院裁判時之法律）並無較有利於被告，依
    刑法第2 條第1 項前段之規定，自應適用行為時之法律以論
    處。是核被告所為，係犯修正前毒品危害防制條例第4 條第
    1 項、第2 項販賣第一級、第二級毒品罪。被告持有第一級
    毒品海洛因、第二級毒品甲基安非他命後予以販賣，其持有
    第一級、第二級毒品之低度行為，應分別為販賣第一級、第
    二級毒品之高度行為所吸收，不另論罪。其先後多次販賣第
    一級毒品海洛因予A2、丙○○、甲○○，及多次販賣第二級
    毒品甲基安非他命予A1、己○○、丙○○、乙○○之行為，
    均時間緊接，手法相同，觸犯構成要件相同之罪名，顯均係
    基於概括犯意為之，為連續犯，均應依法論以一罪，除販賣
    第一級毒品法定刑死刑、無期徒刑部分，及販賣第二級毒品
    法定刑無期徒刑部分不得加重外，應分別就有期徒刑及罰金
    刑部分加重其刑。公訴人雖僅就被告關於販賣海洛因、甲基
    安非他命予A2、A1部分之犯行提起公訴，惟被告除前開犯行
    外，復於犯罪事實欄所示時、地有販賣海洛因、甲基安非他
    命予丙○○、甲○○、己○○、乙○○之犯行，該部分販賣
    第一級、第二級毒品犯行與前揭業經起訴之販賣第一級、第
    二級毒品犯行分別有連續犯之裁判上一罪關係，已如前述，
    均為起訴效力所及，本院自應併予審理。被告所犯上開販賣
    第一級、第二級毒品2 罪間，犯意各別，罪名不同，應分論
    併罰。爰審酌被告貪圖利益，多次販賣第一級毒品海洛因、
    第二級毒品甲基安非他命，嚴重危害他人身心健康，於93年
    8 月19日為警查獲後仍不知悔改，繼續販賣上開毒品，在警
    、偵訊及本院審理時亦一再飾詞否認犯罪，反稱是遭警方栽
    贓陷害，難認有何悔悟之意，及被告犯罪動機、目的、手段
    、所得利益、所生危害等一切情狀，分別量處如主文所示之
    刑。處無期徒刑（即販賣第一級毒品罪）部分另依法宣告褫
    奪公權終身，上開2 罪並定應執行之刑（宣告之最重刑為無
    期徒刑，除罰金及從刑外，不執行他刑），及宣告褫奪公權
    終身。
三、扣案之海洛因5 包（合計淨重45.18 公克，空包裝重4.13公
    克）、甲基安非他命15包（合計驗前毛重180.1 公克，驗後
    毛重179.9 公克），經鑑定結果確為海洛因、甲基安非他命
    無誤，前已述及，而盛裝上開海洛因之空包裝袋，雖經法務
    部調查局就之與其所盛裝之第一級毒品海洛因分別鑑析其重
    量，惟因法務部調查局一般係以傾倒之方式，將包裝袋內之
    第一級毒品海洛因倒出與包裝袋分離而稱重，必要時，輔以
    刮杓刮取袋內粉末，然無論依何種方式分離，包裝袋內均有
    極微量之第一級毒品海洛因殘留，業經法務部調查局93年3
    月19日調科壹字第09300113060 號函釋在案，有該函文在卷
    可考，足認前開盛裝海洛因之空包裝袋內含極微量第一級毒
    品海洛因殘留而無法析離，而盛裝甲基安非他命之空包裝袋
    亦同樣含有甲基安非他命殘留而無法析離，上開海洛因、甲
    基安非他命與其包裝袋均應整體視為毒品，依毒品危害防制
    條例第18條第1 項前段規定，不論屬於犯人與否，均沒收銷
    燬之，至鑑驗耗損之海洛因、甲基安非他命因已滅失，自無
    庸宣告沒收銷燬，併此敘明。扣案之電子磅秤1 台（93年8
    月19日查獲）、分裝盒1 只、過濾網2 支，送驗結果均有海
    洛因、甲基安非他命之殘留，另扣案之電子磅秤1 台（94年
    10月5 日查獲）、甲基安非他命結晶器皿6 只、測試海洛因
    純度機器1 台，送驗結果均有甲基安非他命之殘留，亦如前
    述，該等物品上殘留之海洛因、甲基安非他命應依毒品危害
    防制條例第18條第1 項前段規定沒收銷燬之，而上開電子磅
    秤、分裝盒、過濾網、甲基安非他命結晶器皿、測試海洛因
    純度機器除去毒品部分，及扣案之行動電話2 支（各含0000
    000000號SIM 卡1 枚）、空夾鏈袋1 包，均屬被告所有（上
    開門號為中華電信股份有限公司之月租型門號，該門號SIM
    卡屬用戶所有，此有該公司95年5 月18日行服一字第095000
    0126號函在卷可考），且供本件販賣海洛因、甲基安非他命
    所用，前已敘明，應依毒品危害防制條例第19條第1 項規定
    沒收之。又上開電子磅秤2 台、分裝盒1 只、過濾網2 支、
    甲基安非他命結晶器皿6 只、測試海洛因純度機器1 台、行
    動電話2 支（各含SIM 卡1 枚）、空夾鏈袋1 包業已扣案，
    並無不能沒收之情形，爰不另行宣告如全部或一部不能沒收
    時，追徵其價額，併予敘明。另被告自93年1 月間某日起至
    94年9 月13日止，販賣海洛因所得共計4 萬1 千元，自93年
    4 月間某日起至94年10、11月間某日止，販賣甲基安非他命
    所得共計16萬2 千元，已如前述，該款項（共計20萬3 千元
    ）屬被告所有且因犯本件販賣第一級、第二級毒品罪所得之
    財物，雖未扣案，仍應依毒品危害防制條例第19條第1 項規
    定沒收之，如全部或一部不能沒收時，以其財產抵償之。至
    警方於93年8 月19日14時20分許查獲被告時一併扣得之美樂
    水10瓶、注射針筒1 支、吸食器1 只、甲基安非他命殘渣袋
    5 只，及於94年10月5 日14時30分許查獲時一併扣得之甲基
    安非他命殘渣袋7 只、注射針筒2 支等物，均經被告自承係
    供其施用海洛因、甲基安非他命所用之物（見警三卷第3 頁
    、本院94年6 月3 日準備程序筆錄），公訴人並未舉證證明
    上開物品與被告本件販賣第一級、第二級毒品犯行有何關連
    ，另扣案之現金4 萬元、電子驗鈔機1 台、葡萄糖（白色粉
    末）1 包、門號0000000000、0000000000號行動電話各1 支
    等物，卷內亦無證據足證與被告上開犯行有關，爰均不予宣
    告沒收。
四、公訴意旨另以：被告戊○○自93年1 、2 月間某日起至同年
    3 月間某日止，曾多次販賣第二級毒品甲基安非他命予A1，
    該部分亦涉犯連續販賣第二級毒品之罪嫌。惟查，證人A1係
    於93年4 月間染上毒癮並開始向被告購買甲基安非他命之事
    實，已如前述，而公訴人並未提出證據證明被告自93年1 、
    2 月間某日起至同年3 月間某日止，有販賣第二級毒品甲基
    安非他命之犯行，亦查無任何積極證據足資認定被告確有上
    開犯行，公訴意旨所指被告此部分犯行自屬無法證明。惟公
    訴意旨認此部分與前開經論罪科刑之連續販賣第二級毒品部
    分有連續犯之裁判上一罪關係，爰不另為無罪之諭知，附此
    敘明。
五、高雄地檢署檢察官93年度偵字第19969 號移送併辦意旨書略
    以：被告戊○○明知海洛因係毒品危害防制條例所列之第一
    級毒品，不得非法持有，竟於93年8 月7 日10時許，在高雄
    市○○區○○街105 號3 樓內，向姓名、年籍不詳綽號「憨
    政」的男子，以6 千元之代價購得第二級毒品安非他命7 包
    （毛重計約10.4公克），「憨政」的男子並附贈第一級毒品
    海洛因2 包（淨重1.02公克）予戊○○而非法持有之（施用
    第二級毒品部分由檢察官另行處理）。因認被告此部分涉有
    持有第一級毒品罪嫌，該犯行與本件被訴販賣第一級毒品犯
    行有連續犯之裁判上一罪關係，應由本院併案審理云云。惟
    查，被告於本院準備程序中已供稱其持有上開2 包海洛因係
    供己施用之用等語（見本院94年6 月3 日準備程序筆錄），
    檢察官復未舉證證明該2 包海洛因係供被告販賣之用，自難
    認定被告持有該2 包海洛因係供販賣之用。按刑法上所謂吸
    收犯，係指一罪所規定之構成要件，為他罪構成要件所包括
    ，因而發生吸收關係者而言。如意圖供自己施用而持有毒品
    ，進而施用，則其持有之低度行為，當然為高度之施用行為
    所吸收，不另論以持有毒品罪；惟如施用毒品者，另基於其
    他原因而單純持有毒品，其單純持有毒品之行為與施用毒品
    犯行無關，自無高低度行為之關係可言，不生吸收之問題（
    最高法院90年度台非字第174 號、94年度台上字第1039號判
    決意旨參照）。準此，被告既非基於供販賣之用而持有上開
    海洛因，其持有該2 包海洛因之行為與本件販賣海洛因犯行
    間無關，即無高低度行為之關係可言，不生吸收之問題，更
    無連續犯之關係，該案件與本案並無裁判上一罪關係，本院
    無從併辦，該部分應退由檢察官另為適法之處理。
據上論斷，應依刑事訴訟法第299 條第1 項前段，毒品危害防制
條例第18條第1 項前段、第19條第1 項，修正前毒品危害防制條
例第4 條第1 項、第2 項，刑法第11條、第2 條第1 項前段、第
37條第1 項、第51條第4 款，修正前刑法第56條，判決如主文。
本案經檢察官陳俊秀到庭執行職務。
中    華    民    國    95    年    8     月    2     日
                  刑事第五庭    審判長法  官  李嘉興
                                      法  官  陳君杰
                                      法  官  楊筑婷
以上正本證明與原本無異。
如不服本判決，應於收受送達後10日內向本院提出上訴書狀。
中    華    民    國    95    年    8     月    4     日
                                      書記官  林靜慧
附錄本案論罪科刑法條：
毒品危害防制條例第4條第1項、第2項
製造、運輸、販賣第一級毒品者，處死刑或無期徒刑；處無期徒
刑者，得併科新臺幣1 千萬元以下罰金。
製造、運輸、販賣第二級毒品者，處無期徒刑或7 年以上有期徒
刑，得併科新臺幣7 百萬元以下罰金。
附表：法律修正前後之比較
┌──────┬───────┬───────┬──────────┬────┬────┐
│  法條條號  │   舊法規定   │   新法規定   │      比較理由      │比較依據│比較結果│
│            │（修正前法條）│（修正後法條）│                    │        │何者對行│
│            │              │              │                    │        │為人有利│
├──────┼───────┼───────┼──────────┼────┼────┤
│毒品危害防制│該罪法定刑為「│該罪法定刑為「│新法罰金數額下限、計│刑法第2 │舊法    │
│條例第4 條第│死刑或無期徒刑│死刑或無期徒刑│算額度較舊法增加，修│條第1 項│        │
│1 項、刑法第│；處無期徒刑者│；處無期徒刑者│正後之法律效果對被告│前段    │        │
│33條第5 款  │，得併科新臺幣│，得併科新臺幣│較不利，比較言之，以│        │        │
│            │1 千萬元以下罰│1 千萬元以下罰│舊法對被告有利。    │        │        │
│            │金」，罰金數額│金」，罰金數額│                    │        │        │
│            │下限為銀元1 元│下限為新臺幣1 │                    │        │        │
│            │（即新臺幣3 元│千元以上，並以│                    │        │        │
│            │）以上。      │百元計算之。  │                    │        │        │
├──────┼───────┼───────┼──────────┼────┼────┤
│毒品危害防制│該罪法定刑為「│該罪法定刑為「│新法罰金數額下限、計│刑法第2 │舊法    │
│條例第4 條第│無期徒刑或7 年│無期徒刑或7 年│算額度較舊法增加，修│條第1 項│        │
│2 項、刑法第│以上有期徒刑，│以上有期徒刑，│正後之法律效果對被告│前段    │        │
│33條第5 款  │得併科新臺幣7 │得併科新臺幣7 │較不利，比較言之，以│        │        │
│            │百萬元以下罰金│百萬元以下罰金│舊法對被告有利。    │        │        │
│            │」，罰金數額下│」，罰金數額下│                    │        │        │
│            │限為銀元1 元（│限為新臺幣1 千│                    │        │        │
│            │即新臺幣3 元）│元以上，並以百│                    │        │        │
│            │以上。        │元計算之。    │                    │        │        │
├──────┼───────┼───────┼──────────┼────┼────┤
│刑法第56條  │連續數行為而犯│刪除          │本件被告所犯4 次販賣│刑法第2 │舊法    │
│            │同一罪名者，以│              │海洛因及10餘次以上販│條第1 項│        │
│            │一罪論。但得加│              │賣甲基安非他命犯行，│前段    │        │
│            │重其刑至二分之│              │如依舊法連續犯規定，│        │        │
│            │一。          │              │係分別以一罪論，得加│        │        │
│            │              │              │重其刑至二分之一（死│        │        │
│            │              │              │刑及無期徒刑部分不得│        │        │
│            │              │              │加重），如依新法，因│        │        │
│            │              │              │連續犯規定已刪除，應│        │        │
│            │              │              │將其上開4 次販賣海洛│        │        │
│            │              │              │因、10餘次以上販賣甲│        │        │
│            │              │              │基安非他命犯行分論併│        │        │
│            │              │              │罰（分別論以4 罪、10│        │        │
│            │              │              │餘罪），比較言之，以│        │        │
│            │              │              │舊法對被告有利。    │        │        │
└──────┴───────┴───────┴──────────┴────┴────┘


司法院資訊處製作；財團法人民間司法改革基金會備份。
